【裁判字號】    88,訴,1643
【裁判日期】    890303
【裁判案由】    偽造貨幣
【裁判全文】
臺灣臺北地方法院刑事判決              八十八年度訴字第一六四三號
    公  訴  人  臺灣臺北地方法院檢察署檢察官
    被      告  戊○○
    指定辯護人  甲○
右列被告因偽造貨幣案件，經檢察官提起公訴（八十八年度偵字第二０四三八號），
甲○判決如左：
    主  文
戊○○連續行使偽造通用紙幣，未遂，處有期徒刑參年。扣案之偽造仟元新台幣紙鈔
肆紙沒收。
    事  實
一、戊○○曾因肅清煙毒條例案件，經臺灣高等法院判處四年確定；又因肅清煙毒條
    例、麻醉藥品管理條例案件，經臺灣高等法院台中分院判處有期徒刑四年三月確
    定；復因恐嚇等罪，經甲○判處有期徒刑七月確定，現仍在假釋期間內。於假釋
    中猶不知悔改，於八十八年九月二日下午三時二十分許，在臺北市○○○路與汀
    州街口之中正橋下，明知「賴建福」之成年男子，所交付號碼均為ＤＲ三九八四
    九四ＥＵ號，面額新台幣（下同）一千元之紙鈔四紙，係偽造之通用紙幣，竟旋
    於當日下午三時三十分許，至臺北市○○區○○路二段一六五號丙○○經營之東
    興檳榔攤，以購買香菸為由，向丙○○行使前述千元紙鈔一張，但為丙○○所發
    現而未得逞。戊○○購物未得逞後，復基於概括之行使犯意，旋連續至東興檳榔
    攤對面之阿香檳榔攤及西門町超商內行使偽鈔購物，然因店家均知其所其所持之
    新台幣為偽鈔，故未與之交易。嗣經民眾報案後，為警於同年月日下午五時許，
    在臺北市○○路上某機車行前，加以逮捕，並扣得戊○○持有之偽造千元紙鈔四
    紙。
二、案經臺北市政府警察局中正第二分局報請臺灣臺北地方法院檢察署檢察官偵查起
    訴。
    理  由
一、訊據被告戊○○矢口否認右揭犯罪事實，辯以：其不知所行使者為偽鈔云云。惟
    查，被告上開行使偽造通用紙幣犯行，業據證人即東興檳榔攤老闆丙○○指述詳
    確，並經證人即當時前往現場之臺北市政府警察局中正第二分局廈門街派出所警
    員乙○○證稱：乃因民眾報案，其趕往現場查獲被告，有向民眾查問，被告曾在
    東興檳榔攤、阿香檳榔攤及西門町超商內行使偽鈔購物等語（參見甲○八十九年
    二月十八日審判筆錄），復有扣案之偽造之千元紙鈔四紙可稽。至被告辯稱：其
    不知所行使者為偽鈔乙節，經查前揭四紙偽鈔上無浮水印，材質粗糙，顏色與真
    鈔顯有差異，且偽鈔四紙號碼均同，被告並非無生活經驗之人，豈無加以辨識之
    能力？且持之購物，經人發現告知為假鈔後，猶於附近之商店執意行使之，其於
    收受之初即知為偽鈔，且收受之目的乃供己行使之用，灼然俱見。而該四張紙鈔
    經送臺灣銀行鑑定均屬偽鈔無訛，復有臺灣銀行八十八年十月四日（八八）銀發
    乙字第一六五二四號函附卷足憑。再查，被告雖於審理中辯稱該四紙偽鈔係友人
    丁○○拿給「賴建福」，再由「賴建福」拿給被告，以清償丁○○向被告所借款
    項，惟丁○○於甲○審理中證述其與被告並不熟識，不認識「賴建福」，且未曾
    向被告借款，亦未曾拿假鈔給被告等情（參見甲○八十九年一月七日訊問筆錄）
    ，被告又無法供出「賴建福」之真正年籍資料，且被告於警訊及偵查中僅供陳該
    四紙偽鈔係由「賴建福」處得來（參見八十八年九月二日警訊筆錄及偵卷八十八
    年九月三日訊問筆錄），嗣於審理中又翻異前供，稱該四紙偽鈔係友人丁○○拿
    給「賴建福」再由「賴建福」拿給被告，如實情確如被告所言，則為何其不在最
    初之警訊或偵查中即供明，而竟至審理中始供出上情，其畏罪砌飾之情，至為明
    顯，被告於收受之初即知為偽鈔，已如前述，所辯委無可信。事證明確，被告犯
    行堪以認定。
二、核被告所為，係犯刑法第一百九十六條第三項、第一項之行使偽造通用紙幣未遂
    罪。其行使偽造紙幣，本含有詐欺性質，不另論以詐欺罪（最高法院二十九年上
    字第一六四八號著有判例參照）。而其多次行使偽鈔犯行，時間緊接，方法相同
    ，觸犯構成要件相同之罪名，顯係基於概括犯意為之，應依連續犯規定論以一罪
    ，並加重其刑。又被告已著手行使偽鈔行為，而在付款時即被發現為偽造之通用
    紙幣，其行使行為並未完成，為未遂犯，應依刑法第二十六條前段之規定減輕其
    刑，並先加後減。另公訴人雖僅就被告向東興檳榔攤老闆丙○○行使偽鈔之犯行
    提起公訴，然檢察官就犯罪事實一部起訴者，其效力及於全部，本件被告嗣後在
    阿香檳榔攤及西門町超商行使偽鈔部分之犯罪事實，與前揭論罪科刑之被告向東
    興檳榔攤老闆丙○○行使偽鈔之犯行部分，有連續犯關係，已如前述，甲○自得
    就屬於裁判上一罪之被告嗣後在阿香檳榔攤及西門町超商行使偽鈔部分之犯罪事
    實一併加以審理，附此敘明。爰審酌被告前因肅清煙毒條例及麻醉藥品管理條例
    等案件，服刑尚未期滿，現仍假釋中，竟不思改過遷善，仍圖不勞而獲，所用之
    手段，犯罪後不知悔改，一昧推諉卸責，惟其行使金額尚微，所生危害並非鉅大
    等一切情狀，茲量處如主文所示之刑，以示懲儆。扣案之偽造仟元新台幣紙鈔四
    紙，併依刑法第二百條宣告沒收之。
據上論斷，應依刑事訴訟法第二百九十九條第一項前段，刑法第五十六條、第一百九
十六條第三項、第一項、第二十六條前段、第二百條、罰金罰鍰提高標準條例第一條
前段，判決如主文。
本案經檢察官孫冀薇到庭執行職務
中      華      民      國      八十九      年     三     月     三     日
                                      臺灣臺北地方法院刑事第四庭
                                          法  官  侯水深
右正本證明與原本無異。
如不服本判決，應於判決送達後十日內，向甲○提出上訴狀。
                                          書記官  陳彥蕖
中      華      民      國      八十九      年     三     月     六     日
刑法第一百九十六條
行使偽造、變造之通用貨幣、紙幣、銀行券或意圖供行使之用而收集或交付於人者，
處三年以上十年以下有期徒刑，得併科五千元以下罰金。
收受後方知為偽造、變造之通用貨幣、紙幣、銀行券，而仍行使或意圖供行使之用而
交付於人者，處五百元以下罰金。
第一項之未遂犯罰之。


司法院資訊處製作；財團法人民間司法改革基金會備份。
